臺灣高等法院臺南分院民事裁定
                                      105年度抗字第162號
抗  告  人  李○恬
上列抗告人因與相對人文藻外語大學間聲請定暫時狀態之處分事
件，對於中華民國105年8月1日臺灣臺南地方法院105年度裁全字
第55號裁定，提起抗告，本院裁定如下：
    主      文
抗告駁回。
抗告訴訟費用新臺幣壹仟元由抗告人負擔。
    理      由
一、抗告意旨略以：伊生父李○遜以其係未成年伊之唯一法定監
    護人，恣意禁止伊就讀相對人，並發文禁止相對人受理伊之
    新生註冊申請，顯已濫用親權，侵害伊之基本國民受教育權
    ，自不能期待其法定代理人李○遜同意本件定暫時狀態處分
    之聲請而由其於法定代理人處簽名或蓋章，原審竟要求伊徵
    得法定代理人李○遜之同意蓋章始得聲請，明顯違反法令。
    為維護伊之基本受教育權，爰依民事訴訟法第51條第2項規
    定，聲請選任伊生母甲○○為本件聲請定暫時狀態假處分一案
    之特別代理人。又伊如無法順利於民國（下同）105年8月5
    日前往相對人辦理新生註冊，將無學校可以就讀，影響伊之
    前途，本件具有急迫性，為防止無法回復之危險及發生重大
    之損害，聲請本院迅速裁定暫時狀態之假處分。為此，提起
    抗告，請求廢棄原裁定，並准許抗告人定暫時狀態之處分之
    聲請等語。
二、按「能獨立以法律行為負義務者，有訴訟能力。」「關於訴
    訟之法定代理及為訴訟所必要之允許，依民法及其他法令之
    規定。」民事訴訟法第45條、第47條分別定有明文。又按「
    無訴訟能力人有為訴訟之必要，而無法定代理人或法定代理
    人不能行代理權者，其親屬或利害關係人，得聲請受訴法院
    之審判長，選任特別代理人。」同法第51條第2項定有明文
    。
三、經查：
  ㈠抗告人係00年0月00日出生，有戶籍資料查詢結果可按（見原
    審卷第12頁），現年00歲，為未成年人，僅有限制行為能力
    ，抗告人不能獨立以法律行為負義務，依民事訴訟法第45條
    規定，自無訴訟能力。
  ㈡抗告人既無訴訟能力，其如欲為定暫時狀態處分之聲請，自
    應經其法定代理人李○遜合法代理，始得為之。抗告人向原
    審提出本件民事聲請定暫時狀態假處分書狀之當事人欄內，
    並未記載聲請人法定代理人李○遜之姓名，及該書狀末端具
    狀人簽名或蓋章處，亦未見聲請人法定代理人李○遜簽名或
    蓋章，有該聲請狀在卷可憑（見原審卷第8、11頁），尚難
    認抗告人於原審提出本件聲請，業經法定代理人李○遜合法
    代理。
  ㈢原審於105年7月25日以105年度裁全字第55號民事裁定，命抗
    告人於收受該裁定送達後5日內補正法定代理人之欠缺，逾
    期不補正，即駁回抗告人之聲請，有該裁定在卷可稽（見同
    上卷第23頁）；然抗告人於收受該裁定後，僅以民事陳報狀
    陳報已請第三人甲○○聲請為其選任特別代理人而未補正法定
    代理人之欠缺，亦有民事陳報狀在卷可按（見同上卷第
    27、28頁），故其於原審為本件聲請，於法尚有未合。
  ㈣再查，是否代理未成年子女為訴訟行為，本屬法定代理人親
    權行使之範圍，李○遜目前並未經法院認定其濫用親權而宣
    告其停止親權，亦未經親屬會議依民法第1106條之規定撤退
    之或定新監護人，法院亦無曾核發對於抗告人權利義務之行
    使或負擔，暫定由其他人任之保護令，自不得僅因抗告人片
    面主張，即認李○遜無法或不宜擔任其本件聲請之法定代理
    人。又本件並無法定代理人不能行代理權或無法定代理人等
    情形，自與民事訴訟法第51條第2項規定不合，不得聲請選
    任特別代理人。抗告人主張李○遜濫用對伊之親權，無法且
    不宜擔任伊之法定代理人，且難以期待徵得李○遜同意，補
    正法定代理權之欠缺。是為維護伊之基本受教育權，依民事
    訴訟法第51條第2項規定，聲請選任伊生母甲○○為本件聲請
    定暫時狀態假處分一案之特別代理人云云，尚非有據。
四、綜上各情，原法院裁定駁回抗告人定暫時狀態處分之聲請，
    經核認事用法並無不合。抗告意旨，猶執前詞指摘原裁定不
    當，求予廢棄改判，為不合法，應予駁回。
五、據上論結，本件抗告為不合法，依民事訴訟法第495條之1第
    1項、第444條第1項、第95條、第78條，裁定如主文。
中　　華　　民　　國　 105　　年　　8 　　月　　22　　日
                    民事第三庭    審判長法  官  吳上康

                                        法  官  蔡孟珊

                                        法  官  王浦傑
上為正本係照原本作成。
不得再抗告。
中　　華　　民　　國　 105　　年　　8 　　月　　22　　日

                                        書記官  翁心欣